臺灣橋頭地方法院民事判決
111年度橋小字第340號
原      告  胡玉青  
被      告  觀湖大樓管理委員會

法定代理人  溫宏遠  
上列當事人間請求損害賠償事件，本院於民國111年6月22日言詞
辯論終結，判決如下：
    主  文
被告應給付原告新臺幣貳萬柒仟元，及自民國一一○年十二月十
八日起至清償日止，按週年利率百分之五計算之利息。
原告其餘之訴駁回。
訴訟費用新臺幣壹仟元由被告負擔二分之一，餘由原告負擔。
本判決第一項得假執行。但被告如以新臺幣貳萬柒仟元為原告預
供擔保，免為假執行。
    事實及理由
一、按小額訴訟之訴狀送達後，原告不得將原訴變更或追加他訴
    ，但請求基礎事實同一、擴張或減縮應受判決事項之聲明者
    ，不在此限，民事訴訟法第436條之23、第436條第2項、第2
    55條第1項第2、3款定有明文。原告起訴時原請求：被告應
    給付原告新臺幣（下同）59,160元，及自起訴狀繕本送達翌
    日起至清償日止，按週年利率5％計算之利息；嗣於訴狀送達
    後，將請求醫療費用金額從6,200元減縮為2,000元，並捨棄
    原先請求交通費用2,960元、減少勞動能力損失30,000元部
    分，且將精神慰撫金請求金額從20,000元擴張為60,000元，
    聲明因而擴張為：被告應給付原告62,000元，及自起訴狀繕
    本送達翌日起至清償日止，按週年利率5％計算之利息（見本
    院卷第9頁、第57至58頁）。經核原告前後聲明所據，均係
    基於其主張被告負責管理維護之大樓公共區域樓梯止滑條有
    設置或保管不當之情事，進而造成原告摔倒此同一事實，僅
    依照證據資料，特定其請求之項目與金額，徵諸上揭規定，
    尚無不合，爰予准許。
二、原告主張：原告為被告所屬「觀湖大樓」（下稱系爭大樓）
    之住戶，於民國108年10月29日上午10時30分許，原告徒步
    行經系爭大樓公共區域之樓梯處時，因該樓梯設置之止滑條
    太高，造成止滑條與止滑膠條易分離，進而使原告摔倒，受
    有左肩挫傷之傷勢，迄今更遺存手麻之後遺症。為此，因被
    告負責管理維護之系爭大樓公共區域之樓梯設置、保管不當
    ，造成原告損失，爰依民法侵權行為法律關係提起本訴，請
    求被告賠償原告支出之醫療費用2,000元及精神慰撫金60,00
    0元等語。聲明：被告應給付原告62,000元，及自起訴狀繕
    本送達翌日起至清償日止，按週年利率5％計算之利息。
三、被告則以：經勘驗監視器畫面後，對於應負賠償責任不爭執
    ，且被告內部有共識，願意賠償醫療費用2,000元，至於精
    神慰撫金部分由法院審酌等詞置辯（見本院卷第67頁）。
四、本院之判斷：
㈠、按共用部分、約定共用部分之修繕、管理、維護，由管理負
    責人或管理委員會為之，其費用由公共基金支付或由區分所
    有權人按其共有之應有部分比例分擔，公寓大廈管理條例第
    10條第2項前段定有明文。又因故意或過失，不法侵害他人
    之權利者，負損害賠償責任；土地上之建築物或其他工作物
    所致他人權利之損害，由工作物之所有人負賠償責任，但其
    對於設置或保管並無欠缺，或損害非因設置或保管有欠缺，
    或於防止損害之發生，已盡相當注意者，不在此限，民法第
    184條第1項前段、第191條第1項分別定有明文。因此，除非
    工作物所有人能舉證證明上開法條但書所示之情形存在，而
    免負侵權行為損害賠償責任外，否則因土地上工作物造成他
    人之損害，即依法推定工作物所有人有過失，並應負侵權行
    為損害賠償責任。而前開規定所稱土地上之工作物，係指以
    人工作成之設施，建築物僅係其例示。而建築物內部之設備
    如天花板、樓梯、門窗、水電配置管線設備等，屬建築物之
    成份者，亦應包括在內，最高法院107年度台上字第1611號
    號判決意旨可供參照。另公寓大廈之管理委員會雖非侵權行
    為責任之權利義務歸屬主體，但公寓大廈管理條例既已賦予
    管理委員會於實體法上享有特定權利、負擔特定義務之資格
    ，倘管委會基於法律規定或區分所有權人會議決議之職務執
    行致他人於損害，而應由區分所有權人負賠償責任時，自應
    認被害人得基於程序選擇權，選擇非以區分所有權人而以管
    委會為被告起訴請求，俾迅速而簡易確定私權並實現私權，
    避免當事人勞力、時間、費用及有限司法資源不必要耗費。
㈡、原告主張之前揭事實，已據其提出系爭大樓公共區域之樓梯
    照片、澄觀骨外科診所診斷證明書暨醫療費用明細等件為佐
    （見本院卷第11頁、第17至21頁），且經本院勘驗事發當時
    原告行經系爭大樓公共區域之樓梯並摔倒之監視器錄影翻拍
    畫面確認無訛（見本院卷第65至66頁），復為被告所不爭執
    （見本院卷第67頁），是原告主張之事實，堪信為真。依此
    ，原告身體權利既因系爭大樓公共區域之樓梯止滑條設置、
    保管不當而受損害，且其因客觀身體狀況不佳進而衍生主觀
    心理層次之痛苦，本無可疑，而堪信實，故原告依民法侵權
    行為法律關係請求被告負賠償責任，並主張被告應賠償其支
    出之醫療費用2,000元暨精神慰撫金（數額詳後述），自屬
    有據。
㈢、次按不法侵害他人之身體、健康、名譽、自由、信用、隱私
    、貞操，或不法侵害其他人格法益而情節重大者，被害人雖
    非財產上之損害，亦得請求賠償相當之金額，為民法第195
    條第1項所明定。而慰藉金之賠償須以人格權遭遇侵害，使
    精神上受有痛苦為必要，其核給之標準固與財產上損害之計
    算不同，然非不可斟酌雙方身分資力與加害程度，及其他各
    種情形核定相當之數額；另非財產上損害之慰撫金數額，究
    竟若干為適當，應斟酌兩造身分、地位及經濟狀況，俾為審
    判之依據。茲審以原告乃高職畢業、擔任家管，經濟來源係
    接小手工藝品補貼等情（見本院卷第68頁）；並參酌原告財
    產所得總額暨名下財產資料（詳見本院彌封卷附稅務電子閘
    門財產所得調件明細表）；復考量本件事故發生情狀、原告
    所受傷勢部位（註：審酌原告精神慰撫金之傷勢，主要係其
    所受左肩挫傷之傷勢，至原告主張其妊娠9週併胎兒無心跳
    部分，尚非考量依據，理由如後述）、情形與衍生影響等一
    切具體情事，認原告請求精神慰撫金數額以25,000元為適當
    ，逾此範圍，即非足取。
㈣、末以，原告雖認本件事故衍生影響，造成其原本懷孕9週之胎
    兒無心跳並須採取人工流產手術，且提出安安婦幼診所之診
    斷證明書為證（見本院卷第17頁）。然而，妊娠早期可能造
    成胎兒停育之原因，或染色體異常、著床未穩定、受母體年
    齡、身體因素影響等，實不一而足，此部分與事故之發生是
    否存在必然關聯，本難遽論。另參以原告在事故發生當下，
    並未完全跌倒，係藉由雙手支撐樓梯、牆壁，身體則呈現彎
    腰體態，且摔倒站起後，亦即正常離去，未見任何異狀等節
    ，同經本院勘驗監視器錄影畫面確認無訛，則原告之雙手、
    肩膀為應付突發事故進而承受身體全部重量，因而受有傷勢
    ，故堪審認，但憑此可否認定其妊娠情形同受影響，亦非無
    疑。因此，此部分依現有事證，尚難遽認同屬原告所受之損
    失，本院爰不將之列入精神慰撫金之審酌標準，併此說明。
五、綜上所述，原告依民法侵權行為法律關係，請求被告給付27
    ,000元（計算式：醫療費用2,000元＋精神慰撫金25,000元）
    ，及自起訴狀繕本送達翌日即110年12月18日起至清償日止
    ，按週年利率5％計算之利息，屬有理由，應予准許；逾此範
    圍，難認有據，應予駁回。
六、原告勝訴部分，係依民事訴訟法第436條之8第1項適用小額
    程序為被告敗訴之判決，依同法第436條之20規定，應依職
    權宣告假執行。另依同法第392條第2項規定，職權宣告被告
    如預供擔保，免為假執行。
七、本件事證已臻明確，兩造其餘攻擊防禦方法及舉證，經核與
    判決結果不生影響，無逐一論列之必要，併予敘明。
八、訴訟費用負擔之依據：民事訴訟法第79條。本件訴訟費用額
    ，依後附計算書確定如主文所示之金額。
中　　華　　民　　國　　111 　年　　7 　　月　　 8　　日
    　　　　　　　橋頭簡易庭　法　　　官  楊博欽
以上正本係照原本作成。
民事訴訟法第436 條之24第2 項：對於本判決之上訴，非以違背
法令為理由，不得為之。
如對本判決上訴，須於判決送達後20日內向本院提出上訴狀，並
須表明原判決所違背之法令及其具體內容與依訴訟資料可認為原
判決有違背法令之理由。
中　　華　　民　　國　　111 　年　　7 　　月　　 8　　日
    　　　　　　　　　　　　書　記　官  許雅瑩
訴訟費用計算式：
裁判費（新臺幣）   1,000元
合計               1,000元